【裁判字號】    92,上訴,1009
【裁判日期】    920610
【裁判案由】    毒品危害防制條例
【裁判全文】
臺灣高等法院刑事判決                          九十二年度上訴字第一００九號
    上  訴  人
    即  被  告  乙○○
    選任辯護人  鄧世昌律師
右列上訴人，因違反毒品危害防制條例案件，不服臺灣板橋地方法院八十九年度訴字
第一二三二號，中華民國九十一年十一月七日第一審判決（起訴案號：臺灣板橋地方
法院檢察署八十九年度偵字第一０六九二號、第一０七０四號），提起上訴，本院判
決如左：
    主    文
上訴駁回。
    事    實
一、乙○○前於民國八十五年十月十一日因違反麻醉藥品管理條例案件，經臺灣士林
    地方法院判處有期徒刑六月，於八十六年十月三十日經本院駁回上訴確定，嗣於
    八十七年十月二十六日縮刑期滿執行完畢。又於九十年二月一日因違反毒品危害
    防制條例案件，經原審判處有期徒刑六月，於同年三月九日確定。於九十年九月
    四日因違反毒品危害防制條例案件，經原審判處有期徒刑八月，於九十年十一月
    二十一日經本院駁回上訴，於九十一年二月七日經最高法院駁回上訴確定。二案
    嗣於九十一年四月二十二日經本院定執行刑有期徒刑一年，現在臺灣臺北監獄執
    行中。其於前案執行完畢後竟仍不知悔改，復明知海洛因與安非他命業經毒品危
    害防制條例列為第一級與第二級毒品，均不得製造、運輸、販賣、轉讓、施用、
    或持有，竟於八十九年五月九日凌晨一時許，在臺北縣板橋市○○街十五號「蘭
    竹旅社」三一一號房內，無償轉讓第一級毒品海洛因二包（淨重０．七七公克、
    包裝重０．四八公克）予丙○○（已審結）。另又基於圖利之概括犯意，自八十
    九年四月初某日起至同年五月九日凌晨一時許，以每一小包新臺幣（下同）一千
    元之代價向真實姓名年籍不詳綽號「阿德」之人購入第二級毒品安非他命後，再
    於前開旅社內，連續六次以每包二千元之價格，售予丙○○施用。嗣於八十九年
    五月九日凌晨二時許，在上開旅社三一一號房內為警臨檢搜索，繼於同日上午六
    時十分許，員警在板橋市○○路「介壽公園」旁查獲丙○○，自丙○○襪子內扣
    得乙○○轉讓之第一級毒品海洛因二包（淨重０．七七公克、包裝重０．四八公
    克）、販賣之第二級毒品甲基安非他命二包（淨重一一．０六公克、包裝重一．
    七公克）、及丙○○所有之分裝塑膠袋二十五個、玻璃球吸食器一個等物，因而
    查知上情。
二、案經臺北縣政府警察局新莊分局移送臺灣板橋地方法院檢察署檢察官偵查起訴。
    理    由
一、訊據上訴人即被告乙○○矢口否認有何連續轉讓第一級毒品海洛因及販賣第二級
    毒品安非他命安予丙○○之犯行，辯稱：我從未轉讓海洛因或販賣安非他命給丙○○，丙○○身上為警查獲之海洛因及安非他命係丙○○自己的，我均係向丙○○購買安非他命，本案起因係一綽號「阿奇」之己○○與甲○○有摩擦，丙○○
    要我叫他們去我住處協調，後來丙○○把己○○帶走，己○○被押後，己○○就
    找新莊分局的員警報案，才到蘭竹旅社找到我，當時在蘭竹旅社我住的房間內並
    沒有在我身上查出毒品與贓款，員警要我找丙○○出來澄清，我就打電話騙丙○○叫他幫我付房租，本案完全是因為我帶警察到介壽公園查獲丙○○，他才挾怨
    報復，說我轉讓及販賣毒品，他對我的供述不實在云云。
二、然查本件同案被告丙○○為警查獲時所扣得之白色粉末二包經送法務部調查局鑑
    定結果，確認係毒品海洛因（合計淨重０．七七公克、包裝重０．四八公克），
    而扣案之結晶物送該局檢驗結果，確認係第二級第八九項毒品甲基安非他命（淨
    重一一．０六公克、包裝重一．七公克），有該局八十九年五月二十五日（八九
    ）陸（一）字第八九一六二五０一號、九十年一月八日（九０）陸（一）字第八
    九０九八一四一號鑑定通知書各一紙附卷可稽。
三、次查同案被告丙○○於警訊時固先供稱：扣案之海洛因與安非他命係綽號「阿生
    」之乙○○於八十九年五月九日凌晨一時許交付，要我帶出來與不詳男子交易，
    但該男子未出現，我在回途被員警查獲，乙○○僅提供住處供我居住，偶爾提供
    吃，賣毒品給他人時我沒有抽傭，我施用之海洛因都是「阿生」摻在香煙內提供
    給我，有二、三次，安非他命都是向「阿生」購買，每小包二千元，向「阿生」
    購買六、七次云云（見臺灣板橋地方法院檢察署八十九年度毒偵字第一０六九二
    號卷第九頁背面至第十頁）。於偵查中初訊時稱：扣案之海洛因與安非他命係乙○○在賓館拿給我，叫我送到統一超商，我不送，乙○○就恐嚇我云云（上開第
    一０六九二號偵查卷第三十頁）。然其於原審初訊時改稱：毒品係我與乙○○合
    資買來施用的，蘭竹旅社係乙○○在住，我未在該處住，乙○○未給我毒品，我
    也未出錢買過，每次均係合資購買，查獲當日係二人施用完後乙○○將毒品放在
    我身上，合資後有時係我去買，有時係乙○○去買，分裝袋是用來將毒品分成小
    袋方便攜帶云云（見原審九十年三月十三日訊問筆錄）。嗣又稱：毒品係向乙○○拿的，是乙○○開庭前要我說是合資買的，扣案之毒品係我買來要自己吸食的
    ，我大部分係吸安非他命，海洛因是用香煙吸食的，我有向乙○○買過幾次安非
    他命，海洛因是乙○○送給我的，乙○○只有查獲那次送我海洛因等語（見原審
    九十一年一月十七日訊問筆錄）。於原審審判庭時復稱：扣案之海洛因與安非他
    命是乙○○在我被抓前幾天在旅社旁邊路上給我的，安非他命係我以一、二萬元
    向他買的，海洛因是乙○○送的，乙○○只有被抓那次送我海洛因，分裝袋與吸
    食器是我自己的，當天實際狀況是乙○○與甲○○還有甲○○的朋友發生摩擦，
    甲○○的朋友到新莊分局去檢舉，警察先抓到乙○○，乙○○再打電話給我及甲○○，電話中要我幫他付賓館費用，我之前與乙○○分手後尚未回家，所以身上
    帶有李給我之毒品，我前後向乙○○買過約三萬元之安非他命，先前係向另一朋
    友拿毒品，朋友被抓後，才改向乙○○拿，我好意拿錢給乙○○，卻被他陷害，
    一時氣憤，所以才在警訊及檢察官那邊說是乙○○要我送毒品等語（見原審九十
    一年一月十七日訊問筆錄、同年四月四日審判筆錄）。在本院調查中經提示其警
    訊偵查中初訊筆錄均稱不實在。對原審初訊筆錄不答。對原審審判庭筆錄稱：實
    在。後又稱：我去的時候警察已經在那裡，我一時生氣才會咬乙○○，其實只是
    買來吸食等語。同案被告丙○○上開供述雖先後有出入，然其於原審嗣後調查審
    理時既已言明其在警訊、偵查中所稱被告乙○○叫伊送毒品云云，及原審初訊時
    所供毒品係與乙○○合資購買施用云云，均屬不實。而同案被告丙○○復經原審
    函請法務部調查局對之以控制問題法、混合問題法測謊結果，其在（一）、乙○○未交付其扣案之毒品；（二）、前未向乙○○購買毒品；（三）、其與乙○○
    合資購買毒品等三問題上，經測試呈情緒波動之反應，研判有說謊，有該局九十
    一年一月二日（九一）調科參字第九００八二八九三號測謊報告書一紙在卷可參
    。亦證其上開在警訊、偵查及原審初訊時關於乙○○叫其送毒品找買主及與乙○○合資買毒品等供述不實在。則丙○○先後供述一致之部分，則係被告乙○○無
    償轉讓第一級毒品海洛因與伊，及其連續向被告乙○○購買第二級毒品安非他命
    之部分，應屬實在。
四、又證人甲○○於警訊時陳稱：員警於八十九年五月九日上午六時十分許，在板橋
    市○○路「樂苑旅社」樓下查獲我與丙○○、張天送，並在丙○○的襪子內查獲
    黑色皮包內裝有海洛因與安非他命，我於同年五月八日晚間九時三十分許在乙○○住的板橋市○○街蘭竹旅社三一一號房內看見乙○○交給丙○○，但我不知裡
    面裝何物品等語（見上開第一０六九二號偵查卷第十一頁背面至第十二頁）。其
    於偵查中陳稱：我係看到一包黑色東西放在床上，乙○○講話聲音比較大聲，我
    去那邊是要找朋友「阿奇」，是「阿奇」之前騙我說有槍要賣，丙○○打電話來
    通知我「阿奇」在那邊，我才過去等語（見上開第一０六九二號偵查卷第三十頁
    ）。而其於原審初訊時復證稱：被查獲當天係丙○○接到乙○○電話，說沒錢付
    旅社房租，所以丙○○找我一起去幫乙○○付錢，員警在丙○○襪子裡查到的海
    洛因與安非他命我不清楚是誰的，我於八十九年五月八日晚間九時三十分許在「
    蘭竹旅社」只看到他們在分毒品、分裝，但誰交給誰就不太清楚等語（見原審八
    十九年十二月十八日訊問筆錄），在本院對其上述所言，亦不否認為實在。是依
    證人甲○○上開所言，亦可佐證同案被告丙○○與被告乙○○之間確有毒品交付
    之事實。至甲○○在本院另供稱：這可能是他二人去買的，我不曉得云云，顯係
    該證人推測之詞，應不得作為證據。
五、再被告乙○○經原審函請法務部調查局以控制問題法、混合問題法測謊結果，其
    在（一）、其未曾賣安非他命、海洛因予丙○○；（二）、其未交付丙○○扣案
    之毒品等二問題上，經測試呈情緒波動之反應，研判有說謊，有該局九十一年九
    月二十三日調科參字第０九一００五八一二三０號測謊報告書一紙在卷可參。此
    測謊之結果，與前開已顯現之積極事證大致吻合。按研究數據認測謊雖無法如同
    血跡DNA之鑑定般幾乎可達客觀之正確性，而有某種程度百分比之誤差，然研究
    數據亦指出測謊之信度為自百分之七十九至百分之百，平均信度百分之九十（參
    閱內政部警政署刑事警察局九十一年五月二十四日刑鑑字第0910122743號函所附
    「測謊鑑驗準確度及其影響因素」研究參考資料），是測謊結果仍有相當之參考
    價值，自不能僅以測謊結果與被告之辯解有異，在無積極證據證明測謊過程有何
    誤差不正確之情形下，即逕認測謊結果均不值參考。本件對被告乙○○測謊之結
    果既與前述積極事證相符，自應可作為參酌之資料。
六、至於被告乙○○所舉證人己○○於原審審理時雖附和乙○○說詞，證稱：八十九
    年五月八日晚間七、八點左右，乙○○打電話給我，我去「蘭竹旅社」找乙○○
    聊天，後來丙○○與小琦（甲○○）及另一不認識高高戴眼鏡之人進來，因乙○○說牙痛在我去之前就打電話叫丙○○拿海洛因過來止痛，丙○○有拿一個黑色
    小袋子出來，裡面有海洛因及安非他命，將海洛因拿給乙○○，乙○○便拿針筒
    來注射，因小琦有找我朋友買槍，我找不到朋友，與小琦吵過架，有嫌隙，他們
    認為我耍他們，後來我被丙○○等人押到新莊二省道附近大排水溝那邊，要把事
    情講一講，我趁隙跑掉，攔計程車到新莊分局找三組小組長，是我去報警的，時
    間不到當晚十一點鐘，後來警察有去「蘭竹旅社」，但我未過去，警察將乙○○
    及其女友帶至警局時我在場，約凌晨二、三點左右，我離開警局時已天亮、當時
    丙○○尚未到警局云云（見原審九十一年十月二十四日審判筆錄）。且在本院九
    十二年四月十五日證稱：八十九年五月九日我到蘭竹旅社時，只有被告與他女友
    在場，不到半小時左右，甲○○也來，我因之前他託我為他買槍，乙○○叫我不
    要幫他買，當天是被告乙○○、甲○○找我。乙○○說他牙痛，丙○○就從包包
    拿出東西給乙○○止痛，後來有人來向丙○○買毒品，乙○○身上沒有毒品。是
    甲○○要找我，後來我報案告訴警員是甲○○、丙○○押我去，我並且告訴警員
    乙○○在旅社可能知道甲○○、丙○○他二人去向，所以才帶警察到蘭竹旅社云
    云。又在本院九十二年五月十四日證稱：當天晚上六、七點乙○○找我去蘭竹旅
    社聊天，不多久丙○○來，他取出海洛因給乙○○止牙痛，過五分鐘另一個不認
    識的人也來買海洛因，丙○○打電話後來甲○○就來，因買槍的事乙○○要我不
    要插手，所以我告知甲○○我沒有貨，後來丙○○、甲○○共有三人押我到新莊
    排水溝去叫我找朋友出來買槍，我沒有朋友可以賣槍，我也不知道他們從哪裡知
    道我可以買槍，後來我說我找不到朋友，他們認為我把他們當瘋子，我在後駕駛
    座，甲○○下車並叫我下來，丙○○球棒要揮過來，甲○○也拿電擊棒電我，另
    一個開車的拿一把不知道是真槍、假槍，我趁隙逃逸向戊○○報案，說我被丙○○押走的事，我因為不認識那些押我的人，所以找不到，因我認識乙○○，他在
    蘭竹旅社，才因此循線找到丙○○。報案時我有向警員說他們身上有毒品，現場
    有在吸毒；現場丙○○也有賣給一個不認識的人海洛因等語（見本院九十二年四
    月十五日及五月十四筆錄）。查證人己○○上開證述前後已有不符。且其所述情
    節核與前開顯現之事證顯有出入，若同案被告丙○○確有拿毒品海洛因給乙○○
    施打，何以員警在乙○○所住旅社房間內未搜得乙○○施打海洛因所用之注射針
    筒？而證人己○○於原審作證時復稱：之前未見過乙○○與丙○○交易毒品，知
    道乙○○與丙○○均有在施用毒品，我先前去找乙○○時曾一起使用過毒品，毒
    品是乙○○的等語（見原審九十一年十月二十四日審判筆錄），亦可證被告乙○○手中常握有毒品。而被告乙○○於警訊中亦曾供稱：安非他命係在板橋後站以
    每包一千元向綽號「阿德」之人購買等語（見前開第一０六九二號偵查卷第五頁
    背面），是證人己○○所言，並不足以推翻上揭明確之證據。又被告所舉證人戊○○於本院證稱：當天我值班，己○○報案說蘭竹旅社出入複雜，有人買賣毒品
    ，並說他的朋友有槍，請我找人去，我找徐小隊長共同去蘭竹旅社現場，己○○
    沒有同去，查獲到該房間，有男、女各一人，即被告即丁○○，毒品乙○○說是
    丙○○的，並願意帶我們到他們平常交易的地點去，被告約丙○○到介壽公園，
    後來有等到凌晨，有在丙○○身上查獲毒品海洛因、分裝袋及吸食器，當天狀況
    是乙○○說他的毒品來源是丙○○才因此查獲，後來真相如何我不清楚云云（見
    本院九十二年五月十四日筆錄），核與上開顯現之事證不符。另其所舉證人丁○○證稱：當天我有幫乙○○買齒痛止痛藥水，後來我在睡覺，我只知道有人找被
    告，但是不知道是什麼事情，我醒來時警察已經來敲門等語（見本院九十二年四
    月二十三日筆錄），顯見證人丁○○當時並未看見被告與丙○○所為之事情。是
    該戊○○、丁○○二人之證詞，均不能為被告有利之證據。
七、按販賣毒品係違法行為，非可公然為之，亦無公定之價格，無論瓶裝或紙包，均
    可任意分裝增減分量，而每次買賣之價差，亦隨時依雙方資力、關係之深淺、需
    求之數量、來源是否充裕、販賣者是否渴求資金、查緝是否嚴緊、購買者被查獲
    時供述購買對象之可能性之風險評估等，而異其標準，非可一概而論，販賣之利
    得除經坦承及價量俱臻明確外，委難察得實情，販賣之人從價差或量差中牟利方
    式雖異，但其圖利之非法販賣行為則一，又買賣毒品之人亦常匿名或以綽號相稱
    ，以避免為警尋線查緝，本案被告乙○○雖矢口否認有轉讓毒品海洛因及販賣毒
    品安非他命之行為，但尚難僅執其片面否認遽行推翻已明確之前證，致知過坦承
    者難辭刑責，而否認狡儈者反得逞僥倖，有失事理之平。綜上所述，被告乙○○
    有轉讓第一級毒品海洛因，及販賣第二級毒品安非他命予同案被告丙○○之事實
    應堪認定。再關於轉讓與販賣之次數，同案被告丙○○於警訊時係供稱：我施用
    海洛因係乙○○摻在香煙內提供給我施用，有二、三次，安非他命以每小包二千
    元向乙○○購買六、七次云云。至原審調查訊問時先稱：以一、二萬元向乙○○
    買過幾次安非他命，乙○○只有查獲那次送我海洛因云云。嗣又稱先後向乙○○
    買過三萬元安非他命云云。其先後所述轉讓海洛因及販賣安非他命之次數、價額
    並不一致，難以精確認定，然本案被告乙○○既確有轉讓海洛因與販賣安非他命
    予同案被告丙○○之行為，依罪疑唯輕原則，應認定被告乙○○於八十九年五月
    九日凌晨一時許，在「蘭竹旅社」三一一號房內，無償轉讓第一級毒品海洛因二
    包（淨重０．七七公克、包裝重０．四八公克）與丙○○之事實，及自同年四月
    初某日起至同年五月九日凌晨一時許，連續六次在上開旅社以每小包二千元之價
    格，販賣第二級毒品安非他命予同案被告丙○○之事實。
八、核被告乙○○所為，係犯毒品危害防制條例第四條第二項之販賣第二級毒品安非
    他命罪。及同條例第八條第一項之轉讓第一級毒品海洛因罪。其先後六次販賣安
    非他命之行為，時間緊接，犯罪構成要件相同，顯係基於概括犯意為之，應依連
    續犯論以一罪，並依法加重其刑。至其販賣前後持有安非他命之低度行為，及轉
    讓前後持有海洛因之行為，分別為販賣與轉讓之高度行為所吸收，均不另論罪。
    被告所犯上開二罪，犯意各別，行為互殊，應分論併罰。被告乙○○有事實欄所
    載之前科執行情形，有臺灣高等法院檢察署刑案紀錄簡覆表、本院被告全國前案
    紀錄表在卷可查，其於有期徒刑執行完畢後五年內再犯本件有期徒刑以上之上開
    二罪，均為累犯，轉讓第一級毒品部分依法加重其刑，連續販賣第二級毒品部分
    應依法遞加重其刑。原審本同上之見解，適用毒品危害防制條例第四條第二項、
    第八條第一項、第十八條第一項前段、第十九條第一項，刑法第十一條前段、第
    五十六條、第四十七條、第五十一條第五款，審酌被告違反禁令，非法轉讓及販
    賣足以導致精神障礙及生命危險之毒品，其犯罪之動機、目的、次數、手段、及
    犯罪後仍飾詞卸責等一切情狀，對被告所犯轉讓第一級毒品，累犯，處有期徒刑
    一年四月。對其所犯連續販賣第二級毒品，累犯，處有期徒刑七年八月，並定應
    執行有期徒刑八年六月。又以扣案之第一級毒品海洛因二包（淨重０．七七公克
    、包裝重０．四八公克）、第二級毒品甲基安非他命二包（淨重一一．０六公克
    、包裝重一．七公克），係查獲之第一級與第二級毒品，均依毒品危害防制條例
    第十八條第一項前段規定，不問屬於犯人與否，沒收銷燬之。又被告連續販賣第
    二級毒品安非他命所得之財物，依前開認定先後約賣六次，每次每小包二千元，
    依此計算，被告連續販賣安非他命所得之財物至少一萬二千元，應依同條例第十
    九條第一項之規定宣告沒收之，如全部或一部不能沒收時，以其財產抵償之。另
    扣案之分裝塑膠袋二十五個、玻璃球吸食器一個等物，係同案被告丙○○所有之
    物，非違禁物，亦與被告乙○○無涉，敘明不併宣告沒收。又以公訴意旨另認被
    告亦基於概括之犯意，自八十九年四月初某日起至五月初某日止，在前開旅社連
    續三次將第一級毒品海洛因摻入香煙，無償轉讓予同案被告丙○○施用云云。經
    查被告乙○○究竟有無連續三次將第一級毒品海洛因摻入香煙無償轉讓予丙○○
    施用之事實，除丙○○於警訊時供述：我施用海洛因係乙○○摻在香煙內提供我
    施用有二、三次云云外，並無其他積極佐證，而丙○○其後於原審審理時已改稱
    乙○○只有查獲那次送我海洛因云云，再丙○○為警查獲時所持有者，乃乙○○
    轉讓之海洛因二包，是公訴意旨僅憑丙○○於警訊中之供述，逕認被告乙○○有
    上開三次轉讓海洛因犯行，尚屬不能證明。惟因公訴人認此部分與前開轉讓第一
    級毒品有罪部分，有連續犯之裁判上一罪關係，敘明不另為無罪判決之諭知。認
    事用法均無不合，量刑亦無不當，被告上訴意旨仍執陳詞，矢口否認犯罪，指摘
    原判決不當，為無理由，應予駁回。
據上論斷，應依刑事訴訟法第三百六十八條，判決如主文。
本案經檢察官周誠南到庭執行職務。
中      華      民      國    九十二    年      六      月      十      日
                              臺灣高等法院刑事第二庭
                                  審判長法  官  蔡  長  溪
                                        法  官  吳  明  峰
                                        法  官  楊  貴  志
右正本證明與原本無異。
如不服本判決，應於收受送達後十日內向本院提出上訴書狀，其未敘述上訴之理由者
並得於提起上訴後十日內向本院補提理由書（均須按他造當事人之人數附繕本）。
                                        書記官  胡      儀
中      華      民      國    九十二    年      六      月     十二     日
附錄：本案論罪科刑法條全文
毒品危害防制條例第四條第二項
製造、運輸、販賣第二級毒品者，處無期徒刑或七年以上有期徒刑，得併
科新台幣七百萬元以下罰金。
毒品危害防制條例第八條第一項
轉讓第一級毒品者，處一年以上七年以下有期徒刑，得併科新台幣一百萬
元以下罰金。
毒品危害防制條例第十八條
查獲之毒品及專供製造或施用毒品之器具，不問屬於犯人與否，均沒收銷
燬之。但合於醫藥或研究之用者，得不予銷燬。
前項合於醫藥或研究用毒品或器具之管理辦法，由法務部會同行政院衛生
署定之。
毒品危害防制條例第十九條
犯第四條至第九條、第十二條、第十三條或第十四條第一項、第二項之罪
者，其供犯罪所用或因犯罪所得之財物，均沒收之，如全部或一部不能沒
收時，追徵其價額或以其財產抵償之。
為保全前項價額之追徵或以財產抵償，得於必要範圍內扣押其財產。
犯第四條之罪所使用之水、陸、空交通工具沒收之。


司法院資訊處製作；財團法人民間司法改革基金會備份。
